臺灣臺中地方法院刑事判決　　　　　　　95年度訴字第3572號
公　訴　人　臺灣彰化地方法院檢察署檢察官
被　　　告　丙○○
上列被告因違反廢棄物清理法案件，經臺灣彰化地方法院檢察署
檢察官向臺灣彰化地方法院提起公訴（95年度偵字第3573號），
復經臺灣彰化地方法院判決管轄錯誤移送本院，本院判決如下︰
    主  文
丙○○共同未經主管機關許可，提供土地堆置廢棄物，處有期徒
刑壹年，緩刑肆年。
    事  實
一、丙○○與甲○○（業由臺灣彰化地方法院以九十五年度訴字
    第五九七號判處有期徒刑二年在案）係朋友。甲○○因受新
    尚道企業有限公司（址設屏東縣枋寮鄉○○路○段六七號，
    下稱新尚道公司）實際負責人吳錦鐘（業經臺灣彰化地方法
    院以九十五年度訴字第五九七號諭知無罪在案）之委託，清
    除新尚道公司從事生產過程所產生一般事業廢棄物集塵灰，
    需覓地傾倒、堆置上開廢棄物，甲○○未依法領有廢棄物清
    除許可執照，猶於民國九十四年九月間某日，在丙○○位於
    臺中縣沙鹿鎮○○路三八之三號住處，以新臺幣（下同）二
    萬五千元之代價，委請丙○○介紹提供土地以供傾倒、棄置
    上開廢棄物，丙○○加以應允後，即與甲○○共同基於提供
    土地堆置廢棄物之犯意聯絡，明知坐落臺中縣沙鹿鎮○○段
    第六三三之四號土地（按：該土地係由蔡添水、賴清松、賴
    威丞、賴民吉、賴俞君、賴彥廷、童黃莉、黃德威、黃佳莉
    、童美珍、童美惠等人共有，且位於賴張量善所有坐落同鎮
    ○○段第六三四之五號土地南邊，起訴書誤載為國防部管理
    之國有土地）非屬經主管機關許可之廢棄物處理場，仍擅自
    介紹提供該土地與甲○○堆置前開廢棄物，甲○○因無力一
    次給付上開介紹費，乃改與丙○○約定以每車次收取一千元
    之方式抵扣給付上開費用，議定後，甲○○即指示旗下司機
    阮慶和、林永裕（以上二人分別經臺灣高等法院臺中分院、
    臺灣彰化地方法院各判處有期徒刑一年六月，緩刑四年，並
    應向公庫支付二十萬元在案）及其他姓名、年籍不詳之成年
    司機等人，於九十四年十月間，分別駕駛車牌號碼ＩＥ─二
    一六號、ＦＹ─七一二號及其他不詳車號之營業貨運曳引車
    ，至新尚道公司廠房清除載運上開集塵灰之一般事業廢棄物
    ，並將之載往臺中縣沙鹿鎮○○段第六三三之四號土地堆置
    ，堆置面積達七百八十平方公尺（按：阮慶和約傾倒四、五
    車次，林永裕約傾倒二車次），嗣經警循線查獲上情。
二、案經臺灣彰化地方法院檢察署檢察官自動檢舉偵查起訴，並
    由臺灣彰化地方法院判決管轄錯誤移送本院審理。
    理  由
一、訊據被告丙○○矢口否認有何未經許可提供土地堆置廢棄物
    之犯行，辯稱：當時甲○○對其說要承租坐落臺中縣沙鹿鎮
    ○○段第六三四之五號土地堆放砂石，以二萬五千元之代價
    ，託其介紹該土地使用，其知悉該土地由丁○○承租後閒置
    未加利用，乃徵得丁○○同意以月租一萬五千元之代價轉租
    給甲○○使用，後來甲○○因無現金給付上開介紹費用，乃
    言明由其每車收取一千元來抵扣上開介紹費，其共收取約四
    、五千元，甲○○並交付其一萬五千元租金，未及轉交丁○○，丁○○即因本案案發而不願收受該租金，在傾倒期間，
    其並不在現場，係委託戊○○看管現場，並代為收取每車一
    千元現金，其收取的是土地仲介費，只是單純介紹土地而已
    ，並不知甲○○指示運來堆置的是廢棄物，且該等廢棄物實
    際堆置地點亦非在其所介紹使用之臺中縣沙鹿鎮○○段第六
    三四之五號土地上，請判其無罪云云。經查：
（一）本案遭未經許可堆置上開集塵灰之土地，係位於賴張量善
      所有臺中縣沙鹿鎮○○段第六三四之五號土地南邊，地號
      為同鎮○○段第六三三之四號，並為案外人蔡添水、賴清
      松、賴威丞、賴民吉、賴俞君、賴彥廷、童黃莉、黃德威
      、黃佳莉、童美珍、童美惠等人所共有，堆置面積達七百
      八十平方公尺等情，有臺中縣沙鹿鎮○○段第六三四之五
      號土地所有權狀影本、臺中縣清水地政事務所九十五年十
      月二日清地測字第Ｚ○○○○○○○○○號函及函送之臺
      中縣沙鹿鎮○○段第六三三之四號土地鑑定成果圖各一份
      在卷可稽，公訴意旨認係國防部管理之國有土地，容有誤
      會。
（二）再行政院環境保護署環境督察總隊於九十五年一月二日會
      同內政部警政署環保警察隊第二中隊及彰化縣警察局二林
      分局相關人員，前往臺中縣沙鹿鎮○○段第六三三之四號
　　　土地稽查，因而查獲該土地遭非法棄置集塵灰，經採集集
　　　塵灰樣品送驗結果，係屬一般事業廢棄物等情，有行政院
      環境保護署九十五年三月三日環署督字第Ｚ○○○○○○○○○號函、行政院環保署環境督察總隊中區環境督察大
      隊環境稽查工作紀錄、檢測報告、現場相片及行政院環境
      保護署環境檢驗所檢測報告等影本各一份附卷可憑，足見
      該土地並非經申請許可之廢棄物處理場，且其上遭棄置之
      集塵灰係屬一般事業廢棄物甚明。
（三）又證人阮慶和、林永裕於九十四年十月間，如何受證人甲○○指示，分別駕駛前開營業貨運曳引車，南下新尚道公
      司載運前開集塵灰，再前往證人甲○○所指定坐落臺中縣
      沙鹿鎮○○段第六三三之四號土地棄置，證人阮慶和約傾
      倒四、五車次，證人林永裕約傾倒二車次，每次進場傾倒
      時，每車次要給現場開門管理員（按：指證人戊○○）一
      千元等情，已據證人阮慶和、林永裕迭於警詢、偵查中證
      述在卷，核與證人戊○○於警詢、偵查中及本院審理時證
      述如何受被告委託向載運前開集塵灰之司機收取每車次一
      千元現金情節相符。證人戊○○並於警詢、偵查中及本院
      審理時證稱：臺中縣沙鹿鎮○○段第六三四之五號前鐵門
      係大銘貨櫃場負責人即賴張量善之夫賴銘河所設的，其係
      賴銘河僱用之臨時工，被告向賴銘河借地，跟賴銘河說只
      借一個月就把廢棄物移走，借地後，被告就買門鎖來鎖鐵
      門，伊及被告各有一支鑰匙，並交代伊如有車子載運廢棄
      物進來，幫被告代收，伊曾代收二台車子進入的錢，一台
      車一千元，收了二千元，那二千元是要給被告抽頭的，伊
      要轉交給被告，被告隨後就馬上開車來向伊拿錢，載運進
      來伊大約遇見四次，其他都是被告本人接洽的等語。且證
      人甲○○於本院審理時亦結證稱：伊有使用臺中縣沙鹿鎮
      ○○段第六三三號之四號土地，是伊找被告說要在這塊土
      地上放集塵灰廢棄物，託被告去跟地主講該地給伊置放集
      塵灰，拜託被告介紹，給被告二萬五千元，但後來沒有給
      他，跟被告說一台車一千元代價給被告，集塵灰是從屏東
      縣枋寮鄉濱海工業區運來的，由證人林永裕、阮慶和去載
      運等語。足見被告對於證人甲○○使用臺中縣沙鹿鎮○○
      段第六三三之四號土地之目的乃用以堆置上開集塵灰之一
      般事業廢棄物，乃知之甚詳，猶介紹提供該土地給甲○○
      堆置上開集塵灰，其所為業已該當未經主管機關許可，提
      供土地堆置廢棄物之犯行。至其所辯介紹證人丁○○將自
      賴張量善承租之同鎮○○段第六三四之五號土地轉租與證
      人甲○○使用等情，無非係欲掩人耳目，以避免其擅自介
      紹提供臺中縣沙鹿鎮○○段第六三三之四號土地與證人甲○○使用之舉遭查緝而已，其上開所辯，係屬事後卸責之
      詞，均不足採信。事證明確，被告上開犯行，洵堪認定，
      應予依法論科。
二、查被告行為後，刑法於九十四年二月二日修正公布，並自九
    十五年七月一日施行，是被告行為後法律已有變更（修正刑
    法下稱新法，修正前刑法下稱舊法），依新法第二條第一項
    規範行為後法律變更所生新舊法律比較適用之準據規定，應
    為「從舊從輕」之比較。又廢棄物清理法第四十六條第一項
    第三款之未經主管機關許可，提供土地堆置廢棄物罪。其法
    定刑中有併科罰金刑之規定，舊法第三十三條第五款規定「
    罰金：一元（按：指銀元，下同）以上」，如依現行法規所
    定貨幣單位折算新臺幣條例第二條「現行法規所定金額之貨
    幣單位為圓、銀元或元者，以新臺幣元之三倍折算之」規定
    ，換算為新臺幣後，則為三元以上，而新法第三十三條第五
    款關於主刑罰金已修正為「罰金：新臺幣一千元以上，以百
    元計算之」，兩相比較，新法關於罰金刑之法定範圍顯已提
    高，依新法第二條第一項前段規定，應適用舊法第三十三條
    第五款規定定其罰金法定刑之範圍。
三、按廢棄物清理法第四十六條第一項第三款所稱「未經主管機
    關許可，提供土地堆置廢棄物者」，依其文義以觀，固係以
    提供土地者為處罰對象，然該條款所欲規範者應在於未經主
    管機關許可，提供土地堆置廢棄物之行為，而非側重於土地
    為何人所有、是否有權使用，亦不問提供土地係供自己或他
    人堆置廢棄物。是凡以自己所有之土地，或有權使用（如借
    用、租用等）、無權占用之他人土地，以供自己或他人堆置
    廢棄物之行為，均有上開條款之適用，非謂該條款僅規定處
    罰提供自己之土地供他人堆置廢棄物而言，否則任意提供非
    屬自己或無權使用之土地供自己或他人堆置廢棄物，造成污
    染，卻無法處罰，顯失衡平，當非該法為改善環境衛生，維
    護國民健康之立法目的。上開臺中縣沙鹿鎮○○段第六三三
    之四號土地雖非被告所有，惟其介紹該土地與證人甲○○堆
    置前開廢棄物，核其所為，係犯廢棄物清理法第四十六條第
    一項第三款之未經主管機關許可，提供土地堆置廢棄物罪。
    被告與證人甲○○二人間，就上開犯行互有犯意聯絡及行為
    分擔，為共同正犯（按：此部分不論依新、舊法第二十八條
    規定，均構成共同正犯，不生新舊法比較問題，自應適用修
    正後法第二十八條規定論以共同正犯）。公訴意旨漏未論以
    共同正犯，容有未洽。爰審酌被告為圖牟利，提供他人土地
    與證人甲○○堆置廢棄物，其所為對環境衛生造成污染程度
    ，犯後仍飾卸否認犯行，毫無悔意，惟念其年事已高，前無
    犯罪前科之素行及公訴意旨具體求處有期徒刑二年，尚嫌過
    重等一切情狀，量處如主文所示之刑，以資懲儆。查被告前
    未曾因故意犯罪受有期徒刑以上刑之宣告，此有臺灣高等法
    院被告前案紀錄表、臺灣臺中地方法院檢察署刑案資料查註
    紀錄表各一份在卷可按，其素行良好，因一時貪念，致罹刑
    章，衡其經此次懲處後當知警惕，應無再犯之虞，本院認其
    所受宣告之刑，以暫不執行為適當，且被告犯罪既在新法施
    行前，則新法施行後緩刑之宣告，應適用新法第七十四條之
    規定（最高法院九十五年第八次刑事庭會議紀錄可資參照）
    ，爰併依修正後刑法第七十四條第一項第一款予以宣告緩刑
    四年，以勵自新。
據上論斷，應依刑事訴訟法第二百九十九條第一項前段，廢棄物
清理法第四十六條第一項第三款，刑法第二條第一項前段、第十
一條前段、第二十八條、第七十四條第一項第一款，判決如主文
。
本案經檢察官乙○○到庭執行職務。
中　　華　　民　　國　　96　　年　　5　　月　　16　　 日
                      臺灣臺中地方法院刑事第11庭
                            審判長法　官  王世華
                                  法　官　莊嘉蕙
                                  法　官　丁智慧
上正本證明與原本無異。
如不服本判決，應於送達後10日內向本院提出上訴狀（須附繕本
），上訴於臺灣高等法院臺中分院。
                                  書記官  蕭榮峰
中　　華　　民　　國　　96　　年　　5　　月　　16　　 日
附錄本案論罪科刑法條全文：
廢棄物清理法第46條第1項第3款
有下列情形之一者，處1年以上5年以下有期徒刑，得併科新臺幣
300萬元以下罰金：
3  未經主管機關許可，提供土地回填、堆置廢棄物。
